臺灣高等法院民事裁定　　　　　　　　　96年度抗字第1142號
抗　告　人　東森得易購股份有限公司
法定代理人　甲○○
上列抗告人因債權人中華商業銀行股份有限公司與債務人乙○○
間清償票款強制執行事件，聲明優先購買權，對於中華民國96年
6月5日臺灣士林地方法院95年度執字第9244號裁定提起抗告，本
院裁定如下：
    主  文
抗告駁回。
抗告費用由抗告人負擔。
    理  由
一、按土地法第34條之1第4項之規定，於區分所有建物連同其基
    地應有部分之所有權一併移轉與同一人所有之情形，不適用
    之，土地登記規則第98條定有明文。又地下室停車位（或攤
    位）雖係以應有部分方式登記，拍賣之標的物乃地下室之應
    有部分，並非單獨所有之特定停車位，係與其他人共有地下
    室建物所有權 (與該地下室建物坐落基地所有權應有部分)
    ，就該地下室建物之共有關係，與一般公寓大廈建物係區分
    所有登記固不相同。惟若拍賣標的之地下室停車位，該地下
    室各停車位權利人均有固定之車位位置，編有建號，就其車
    位使用有完全之獨立性，得自由使用、收益及處分，排除他
    人(含其他地下室停車場建物共有人)之干涉，非如一般共有
    物之各共有人係按其應有部分對於共有物之全部有使用、收
    益之權，就此地下室建物共有使用關係，類似區分所有建物
    ，應得類推適用土地登記規則第98條之規定，於停車位連同
    基地所有權應有部分一併拍賣時，認地下室建物及基地之他
    共有人無優先承買權。次按執行法院拍定後，第三人主張有
    優先購買權，拍定人否認時，因執行法院無實體審究權，應
    以訴請求確認優先購買權存在，以謀解決（最高法院95年台
    抗字第424號裁判意旨參照），尚非抗告程序所得審酌。
二、抗告意旨略以：伊係原法院95年度執字第9244號執行事件之
    拍賣標的物即台北市○○區○○路128號地下室（下稱系爭
    地下室）攤位（下稱系爭攤位，建號41361，權利範圍萬分
    之60）之系爭地下室共有人，系爭攤位及其他該系爭地下室
    之其他攤位，現為伊公司及關係企業東森電視事業股份有限
    公司（下稱東森電視公司）承租作為「台北海洋館」使用，
    而伊公司就系爭地下室應有部分達百分之41，東森電視公司
    應有部分達百分之36，依土地法第34條之1，伊本得依拍定
    價格優先承買，否則會使應有部分合計達百分之77之東森電
    視公司及伊公司，受制於僅有少數應有部分之其他共有人，
    殊違物權法物盡其用之立法目的，且法律座談會之研究結果
    ，並無拘束力，以之作為限制人民權利之理由，恐違反法律
    保留原則，亦損及人民之財產權，求予廢棄原裁定等語。
三、經查：原法院95年度執字第9244號執行事件之債務人乙○○
    所有台北市○○區○○段4小段778地號土地應有部分萬分之
    4.53及坐落其上之台北市○○區○○路128號地下室之攤位
    ，係以應有部分方式登記，有系爭攤位之土地及建物謄本附
    卷可稽（見原審91年度裁全字第5576號卷第22至23、27至28
    頁），故拍賣之標的物是系爭地下室之應有部分，而非攤位
    ，此核先敘明。查系爭地下室攤位之各攤位權利人均有固定
    之攤位位置及編號，就其攤位使用有完全之獨立性，得自由
    使用、收益及處分，並排除他人 (含其他地下室建物共有人
    ) 之干涉，此有士林地政事務所建物平面圖及照片1張附於
    原審執行卷可證（見原審卷第103、117頁），非如一般共有
    物之各共有人係按其應有部分對於共有物之全部有使用、收
    益之權，揆諸首揭說明，就系爭地下室之共有使用關係，既
    係類似區分所有建物，自應類推適用土地登記規則第98條之
    規定，於系爭攤位連同基地所有權應有部分一併拍賣時，應
    認系爭地下室及基地之其他共有人並無優先承買權。是原法
    院駁回抗告人優先承買之聲請，理由雖有不同，但結論並無
    二致。抗告意旨仍執前詞，指摘原裁定不當，求予廢棄，為
    無理由，應予駁回。又本件只就優先購買權有無為形式之認
    定，無實質確定力，受不利益裁判之當事人仍另得提起確認
    之訴，以謀解決，附此敘明。
四、據上論結，本件抗告為無理由，爰裁定如主文。
中　　華　　民　　國　　96　　年　　8 　　月　　2 　　日
                  民事第七庭
                        審判長法　官  鄭三源
　　　　　　　　　　　    　　法　官　湯美玉
　　　　　　　　　　　    　　法　官  周美月
正本係照原本作成。
不得再抗告。
中　　華　　民　　國　　96　　年　　8 　　月　　2 　　日
　　　　　　　　　　　　　　　書記官  李華安
